【裁判字號】    99,簡上,299
【裁判日期】    990720
【裁判案由】    詐欺
【裁判全文】
臺灣高雄地方法院刑事判決             99年度簡上字第299號
上  訴  人  臺灣高雄地方法院檢察署檢察官
被      告  丑○○
上列上訴人因被告詐欺案件，不服本院高雄簡易庭民國99年5 月
28日99年度簡字第23號刑事簡易判決（檢察官原起訴案號98年度
偵字第34434 號、第34435 號、第34436 號、第34437 號、第34
438 號、第34440 號、第34442 號、第37507 號；移送併辦案號
99年度偵字第7523號、第10253 號、第12973 號、第15738 號、
臺灣臺中地方法院檢察署99年度偵字第4987號、臺灣臺南地方法
院檢察署98年度偵字第17640 號），提起上訴（移送併辦案號：
99年度偵字第19067 號），本院第二審合議庭判決如下︰
    主  文
原判決撤銷。
丑○○幫助犯詐欺取財罪，累犯，處有期徒刑伍月，如易科罰金
，以新臺幣壹仟元折算壹日。
    事  實
一、丑○○有多次犯罪經法院判刑確定之紀錄，最近一次經徒刑
    執行完畢情形如下：
  (一)民國83年間因煙毒、麻藥案件，經本院83年度訴字第1208號
    依序判處有期徒刑3 年4 月、6 月，應執行有期徒刑3 年6
    月確定。
  (二)83年間因盜匪案件，經本院83年度訴字第1733號判處有期徒
    刑14年，褫奪公權10年確定。
  (三)嗣上開(一)、(二)所示之刑經本院83年度聲字第1978號裁定應執
    行有期徒刑17年5 月，褫奪公權10年，於83年7 月15日入監
    執行，並於95年12月6 日縮刑假釋出監付保護管束後，因減
    刑條例施行，又經本院97年度聲減字第1977號裁定就(一)部分
    所示之刑依序減為有期徒刑1 年8 月、3 月，與(二)部分所示
    之刑定應執行有期徒刑15年8 月又15日，褫奪公權10年，於
    98年7 月7 日因保護管束期滿未經撤銷假釋而執行完畢。
二、詎其經前開徒刑執行完畢後五年內仍不知悔悟，明知金融帳
    戶乃個人現金管理及流動之重要工具，一般國民向金融機關
    開立帳戶而經發給存摺、提款卡（金融卡）等個人帳戶憑證
    原屬易事，苟有無端收集他人存摺、提款卡者，其目的除供
    向他人犯詐欺取財等財產犯罪時，做為取款之人頭帳戶以規
    避查緝外，幾無他用，竟仍基於幫助詐欺取財之不確定故意
    ，於98年10月11日某時，在其位於高雄市○○區○○路176
    巷31號5 樓之住處樓下，以新臺幣（下同）3,000 元之代價
    ，將其向高雄銀行建國分行申請設立，帳號000000000000號
    帳戶之存摺、印章、提款卡及密碼提供某不詳姓名年籍之成
    年男子使用，使其人得以基於意圖為自己不法所有而詐欺取
    財之犯意，自行、或推由與之有上開共同犯意聯絡之人，於
    98 年10 月11日至同年月14日間，以在雅虎奇摩及露天拍賣
    網站上，刊登販售如附表所示商品之不實訊息為詐術，致附
    表所示被害人辛○○、乙○○、子○○、丙○○、庚○○、
    己○○、癸○○、戊○○、卯○○、丁○○、壬○○、甲○○、寅○○等13人於上網瀏覽後，誤信為真而陷於錯誤，先
    後按指示以轉帳方式匯款至上開丑○○名義之銀行帳戶內，
    旋遭提領一空而受有損害。嗣為警因各被害人查覺有異報案
    而循線查獲。
三、案經高雄縣政府警察局楠梓分局、新竹市警察局第一分局、
    第二分局、雲林縣警察局斗六分局報告、南投縣政府警察局
    南投分局報告臺灣南投地方法院檢察署檢察官呈由臺灣高等
    法院檢察署檢察官令轉臺灣高雄地方法院檢察署檢察官偵查
    起訴及移送併辦、臺中市政府警察局第二分局報告臺灣臺中
    地方法院檢察署檢察官、臺南市警察局移送臺灣臺南地方法
    院檢察署檢察官偵查移送併辦。
    理  由
一、證據能力部分：按被告以外之人於審判外之陳述，雖不符刑
    事訴訟法第159 條之1 至之4 之規定，然經當事人於審判程
    序同意作為證據，法院審酌該言詞陳述或書面陳述作成時之
    情況，認為適當者，亦得為證據，刑事訴訟法第159 條之5
    第1 項定有明文。本判決後開引用具有傳聞證據性質之證據
    資料，已經檢察官、被告於審理期日同意為證據使用，是其
    縱無刑事訴訟法第159 條之1 至第159 條之4 或其他傳聞法
    則例外之情形，亦經本院審酌該證據作成之情況，既無違法
    取得情事，復無證明力明顯過低等情形，以得供做法院判斷
    事實之依據為適當，認為均有證據能力，得為證據。
二、訊據被告丑○○於本院審理時，對其前揭犯罪事實均自白不
    諱，並經證人即被害人辛○○、乙○○、子○○、丙○○、
    庚○○、己○○、癸○○、戊○○、卯○○、丁○○、壬○○、甲○○、寅○○於警詢中證述綦詳，復有高雄銀行股份
    有限公司建國分公司98年10月28日高銀建密字第39號函及附
    件、高雄銀行股份有限公司建國分公司98年11月19日高銀建
    密字第0980000047號函及附件、庚○○之查詢帳戶交易資料
    、雲林縣警察局斗六分局長平派出所受理各類案件紀錄表、
    受理刑事案件報案三聯單、受理詐騙帳戶通報警示簡便格式
    表、內政部警政署反詐騙案件紀錄表、合作金庫銀行自動櫃
    員機交易明細單、基隆市警察局第二分局偵察隊受理各類案
    件紀錄表、受理詐騙帳戶通報警示簡便格式表、受理刑事案
    件報案三聯單、癸○○之台新銀行網路ATM 轉帳交易明細表
    、臺北縣政府警察局新莊分局中港派出所受理詐騙帳戶通報
    警示簡便格式表、受理刑事案件報案三聯單、林榮三之兆豐
    銀行網路存款明細、新竹市警察局第一分局西門派出所受理
    各類案件紀錄表、受理詐騙帳戶通報警示簡便格式表、受理
    刑事案件報案三聯單、子○○之中國信託自動櫃員機交易明
    細單、臺北市政府警察局松山分局民有派出所受理各類案件
    紀錄表、受理詐騙帳戶通報警示簡便格式表、受理刑事案件
    報案三聯單、乙○○之台新銀行網路ATM 存款交易明細、基
    隆市警察局第二分局偵察隊受理各類案件紀錄表、受理詐騙
    帳戶通報警示簡便格式表、受理刑事案件報案三聯單、辛○○提出之玉山銀行綜存戶交易資料查詢單、高雄市政府警察
    局楠梓分局加昌派出所受理各類案件紀錄表、受理詐騙帳戶
    通報警示簡便格式表、受理刑事案件報案三聯單、丙○○之
    中華郵政公司自動櫃員機交易明細表、南投縣政府警察局南
    投分局辦山派出所受理詐騙帳戶通報警示簡便格式表、受理
    刑事案件報案三聯單、卯○○之中國信託商業銀行存摺影本
    、臺中市警察局第六分局市政派出所受理各類案件紀錄表、
    受理詐騙帳戶通報警示簡便格式表、受理刑事案件報案三聯
    單丁○○之郵政存簿交易明細影本、壬○○之網路轉帳交易
    明細查詢單、臺北縣政府警察局土城分局清水派出所受理詐
    騙帳戶通報警示簡便格式表、受理刑事案件報案三聯單、臺
    北市政府警察局內湖分局康寧派出所受理詐騙帳戶通報警示
    簡便格式表、受理刑事案件報案三聯單、甲○○之台新銀行
    自動櫃員機交易明細表、新竹市警察局第二分局文華派出所
    受理各類案件紀錄表、受理詐騙帳戶通報警示簡便格式表、
    受理刑事案件報案三聯單、寅○○提出之郵政自動櫃員機交
    易明細表各1 份、雅虎奇摩網站拍賣及得標網頁7 張在卷可
    稽，被告丑○○自白犯罪，核與事實相符，犯行堪予認定。
    本件被告犯罪事證已臻明確，應依法論科。
三、查被告丑○○就上開不詳姓名年籍成年男子實施之詐欺犯罪
    行為，並無犯意聯絡或行為分擔，其以存摺、提款卡提供而
    予詐欺犯行以助力者，並非刑法詐欺罪之構成要件行為，是
    核被告丑○○所為，係刑法第30條第1 項前段、第339 條第
    1 項詐欺取財罪之幫助犯。被告以一行為提供上開銀行帳戶
    提款卡及密碼等物，幫助詐騙集團詐騙被害人丙○○等13人
    ，係一行為觸犯13幫助詐欺取財罪，為想像競合犯，應依刑
    法第55 條 規定，僅論以一幫助詐欺取財罪。被告丑○○前
    因煙毒、麻藥案件，經本院83年度訴字第1208號判決依序判
    處有期徒刑3 年4 月、6 月，應執行有期徒刑3 年6 月確定
    ；又因盜匪案件，經本院83年度訴字第1733號判決判處有期
    徒刑14 年 ，褫奪公權10年確定，嗣上開各刑經本院83年度
    聲字第1978號裁定應執行有期徒刑17年5 月，褫奪公權10年
    ，於83 年7月15日入監執行，95年12月6 日縮刑假釋出監付
    保護管束後，因減刑條例施行，經本院97年度聲減字第1977
    號裁定就上開煙毒、麻藥案件所處之刑依序減為有期徒刑1
    年8 月、3 月，並與上開盜匪罪所處之刑定應執行有期徒刑
    15年8 月又15日，褫奪公權10年，於98年7 月7 日因保護管
    束期滿未經撤銷假釋而執行完畢，有臺灣高等法院被告前案
    紀錄表及臺灣高雄地方法院檢察署刑案資料查註紀錄表各1
    份在卷可按，乃受徒刑之執行完畢，5 年以內因故意而再犯
    本件有期徒刑以上之罪，應依累犯之規定，加重其刑。又被
    告丑○○之行為係幫助犯，應依刑法第30條第2 項規定按正
    犯之刑減輕之。另就附表編號5.、7.、8.、9.、10.、11.、12.
    所示移送併辦部分雖未據檢察官起訴，然因與起訴部分為同
    一事實（編號9.、10.）或有前述想像競合犯之裁判上一罪關
    係（編號5.、7.、8.、11.、12.），均為起訴效力所及，自應
    由本院併予論究，附此敘明。
四、原審論處被告丑○○幫助詐欺取財罪責，固非無見。惟查，
    原審就被告關於附表編號7.所示被害人寅○○被詐騙而匯入
    上開帳戶4,000 元部分之幫助詐欺取財犯行，未及審酌，上
    訴人即檢察官以此部分未經審究而提起上訴，為有理由，應
    將原判決撤銷改判。爰審酌被告丑○○之年齡、品行、智識
    能力、犯罪動機、手段、對於法益所生侵害之程度，其因貪
    圖區區3,000 元小利，不顧詐騙集團對於社會治安所造成嚴
    重危害，猶助長犯罪集團氣焰，擾亂社會安寧，對治安所生
    危害非輕，及其犯罪後態度等一切情狀，量處如主文第二項
    所示之刑，又審酌其年齡、職業、收入、社會地位等節，並
    諭知易科罰金之折算標準如主文所示，以資儆懲。
五、據上論斷，應依刑事訴訟法第455 條之1 第1 項、第3 項、
    第369 條第1 項、第364 條、第299 條第1 項前段，刑法第
    339 條第1 項、第55條、第30條第1 項、第2 項、第47條第
    1 項、第41條第1 項，刑法施行法第1 條之1 ，判決如主文
    。
本案經檢察官李茂增到庭執行職務
中    華    民    國    99    年    7     月    20    日
            刑事第十九庭  審判長法  官  陳志銘
                                法  官  吳芝瑛
                                法  官  陳松檀
上正本證明與原本無異。
不得上訴。
中    華    民    國    99    年    7     月    21    日
                                書記官  彭帥雄
附錄本判決論罪法條全文：
中華民國刑法第339 條
意圖為自己或第三人不法之所有，以詐術使人將本人或第三人之
物交付者，處5 年以下有期徒刑、拘役或科或併科1 千元以下罰
金。
以前項方法得財產上不法之利益或使第三人得之者，亦同。
前二項之未遂犯罰之。
【附表】
┌──┬───┬──────┬───────┬──────┬────┬───────────┐
│編號│被害人│  詐騙時間  │   詐騙手法   │  轉帳時間  │轉帳金額│      偵查案號        │
├──┼───┼──────┼───────┼──────┼────┼───────────┤
│ 1. │丙○○│98年10月12日│在雅虎奇摩拍賣│98年10月13日│ 3,900元│臺灣高雄地方法院檢察署│
│    │      │10時許      │網站刊登販售「│11時14分許  │        │  98年度偵字第37507號 │
│    │      │            │金可貝可奶粉」│            │        │                      │
├──┼───┼──────┼───────┼──────┼────┼───────────┤
│ 2. │辛○○│98年10月12日│在雅虎奇摩拍賣│98年10月12日│ 3,160元│臺灣高雄地方法院檢察署│
│    │      │21時11分許  │網站刊登販售「│21時43分許  │        │  98年度偵字第34442號 │
│    │      │            │完美世界5.0吋 │            │        │                      │
│    │      │            │1080iTV-OUT*GB│            │        │                      │
│    │      │            │MP5」         │            │        │                      │
├──┼───┼──────┼───────┼──────┼────┼───────────┤
│ 3. │己○○│98年10月12日│在雅虎奇摩拍賣│98年10月14日│ 7,442元│臺灣高雄地方法院檢察署│
│    │      │22時許      │網站刊登販售「│12時37分許  │        │  98年度偵字第34435號 │
│    │      │            │火焰之舞踢踏舞│            │        │                      │
│    │      │            │劇」          │            │        │                      │
├──┼───┼──────┼───────┼──────┼────┼───────────┤
│ 4. │乙○○│98年10月12日│在雅虎奇摩拍賣│98年10月12日│ 9,500元│臺灣高雄地方法院檢察署│
│    │      │23時許      │網站刊登販售「│            │        │  98年度偵字第34440號 │
│    │      │            │OSIM uCrown2新│            │        │                      │
│    │      │            │按摩皇冠OS-   │            │        │                      │
│    │      │            │3500」        │            │        │                      │
├──┼───┼──────┼───────┼──────┼────┼───────────┤
│ 5. │卯○○│98年10月13日│在雅虎奇摩拍賣│98年10月13日│ 6,500元│臺灣臺中地方法院檢察署│
│    │      │10時0 分許  │網站刊登販售「│10時5 分許  │        │  99年度偵字第4987號  │
│    │      │            │車用衛星導航」│            │        │    【移送併辦】      │
├──┼───┼──────┼───────┼──────┼────┼───────────┤
│ 6. │子○○│98年10月13日│在雅虎奇摩拍賣│98年10月13日│ 7,500元│臺灣高雄地方法院檢察署│
│    │      │10時18分許  │網站刊登販售「│11時7分許   │        │  98年度偵字第34438號 │
│    │      │            │奶粉」        │            │        │                      │
├──┼───┼──────┼───────┼──────┼────┼───────────┤
│ 7. │寅○○│98年10月13日│在雅虎奇摩拍賣│98年10月14日│ 4,000元│臺灣高雄地方法院檢察署│
│    │      │16時52分許  │網站刊登販售「│14時40分許  │        │  99年度偵字第19067號 │
│    │      │            │Hello Kitty 麻│            │        │    【移送併辦】      │
│    │      │            │將組牛年紀念版│            │        │                      │
│    │      │            │」            │            │        │                      │
├──┼───┼──────┼───────┼──────┼────┼───────────┤
│ 8. │丁○○│98年10月13日│在露天拍賣網站│98年10月13日│18,780元│臺灣臺南地方法院檢察署│
│    │      │某時        │刊登販售「Payp│14時30分許  │        │  98年度偵字第17640號 │
│    │      │            │al Balance美金│            │        │    【移送併辦】      │
│    │      │            │、英鎊、歐元餘│            │        │                      │
│    │      │            │額出售」      │            │        │                      │
├──┼───┼──────┼───────┼──────┼────┼───────────┤
│ 9. │庚○○│98年10月14日│在雅虎奇摩拍賣│98年10月14日│ 4,000元│臺灣高雄地方法院檢察署│
│    │      │10時30分許  │網刊登販售「98│            │        │  98年度偵字第34434號 │
│    │      │            │高普政治學-內 │            │        ├───────────┤
│    │      │            │含邱遠DVD」   │            │        │臺灣高雄地方法院檢察署│
│    │      │            │              │            │        │  99年度偵字第12973號 │
│    │      │            │              │            │        │    【移送併辦】      │
├──┼───┼──────┼───────┼──────┼────┼───────────┤
│ 10. │戊○○│98年10月14日│在雅虎奇摩拍賣│98年10月14日│ 9,000元│臺灣高雄地方法院檢察署│
│    │      │11時2 分許  │網站刊登販售「│17時5分許   │        │  98年度偵字第34437號 │
│    │      │            │公路車卡鞋」  │            │        ├───────────┤
│    │      │            │              │            │        │臺灣高雄地方法院檢察署│
│    │      │            │              │            │        │  99年度偵字第15738號 │
│    │      │            │              │            │        │    【移送併辦】      │
├──┼───┼──────┼───────┼──────┼────┼───────────┤
│ 11. │甲○○│98年10月14日│在雅虎奇摩拍賣│98年10月14日│   900元│臺灣高雄地方法院檢察署│
│    │      │14時        │網站刊登販售「│15時10分許  │        │  99年度偵字第10253號 │
│    │      │            │蘆薈膠2 條」  │            │        │    【移送併辦】      │
├──┼───┼──────┼───────┼──────┼────┼───────────┤
│ 12. │壬○○│98年10月14日│在雅虎奇摩拍賣│98年10月14日│17,000元│臺灣高雄地方法院檢察署│
│    │      │某時        │網站刊登販售「│14時20分許  │        │  99年度偵字第7523號  │
│    │      │            │液晶螢幕」    │            │        │    【移送併辦】      │
├──┼───┼──────┼───────┼──────┼────┼───────────┤
│ 13. │癸○○│98年10月14日│在雅虎奇摩拍賣│98年10月14日│ 7,560元│臺灣高雄地方法院檢察署│
│    │      │某時        │網站刊登販售「│14時14分許  │        │  98年度偵字第34436號 │
│    │      │            │LCD螢幕」     │            │        │                      │
└──┴───┴──────┴───────┴──────┴────┴───────────┘

司法院資訊處製作；財團法人民間司法改革基金會備份。
